臺灣彰化地方法院彰化簡易庭民事裁定
111年度彰補字第377號
原      告  遠東國際商業銀行股份有限公司


法定代理人  侯金英  




上列原告與被告郭嘉明等間撤銷遺產分割登記事件，本院裁定如
下：
    主    文
原告應於本裁定送達後10日內，陳報及補正如附表所示；逾期不
補正，而有民事訴訟法第249條第1項第6款規定之情形者，即以
裁定駁回其訴；逾期不補正，而有同條第2項規定之情形者，得
不經言詞辯論，逕以判決駁回其訴。
    理    由
民事訴訟法第77條之13規定「因財產權而起訴，其訴訟標的之
  金額或價額在新臺幣十萬元以下部分，徵收一千元；逾十萬元
  至一百萬元部分，每萬元徵收一百元；逾一百萬元至一千萬元
  部分，每萬元徵收九十元；逾一千萬元至一億元部分，每萬元
  徵收八十元；逾一億元至十億元部分，每萬元徵收七十元；逾
  十億元部分，每萬元徵收六十元；其畸零之數不滿萬元者，以
  萬元計算」，第119條第1項規定「書狀及其附屬文件，除提出
  於法院者外，應按應受送達之他造人數，提出繕本或影本」，
  第244條第1項規定「起訴，應以訴狀表明下列各款事項，提出
  於法院為之：一、當事人及法定代理人。二、訴訟標的及其原
  因事實。三、應受判決事項之聲明」，第249條第1項第6款、
  第2項規定「原告之訴，有下列各款情形之一者，法院應以裁
  定駁回之。但其情形可以補正者，審判長應定期間先命補正：
  六、起訴不合程式或不備其他要件」、「原告之訴，有下列各
  款情形之一者，法院得不經言詞辯論，逕以判決駁回之。但其
  情形可以補正者，審判長應定期間先命補正：一、當事人不適
  格或欠缺權利保護必要。二、依其所訴之事實，在法律上顯無
  理由」，第428條第1項規定「第244條第1項第2款所定事項，
  原告於起訴時得僅表明請求之原因事實」，第436條第2項規定
  「簡易訴訟程序，除本章別有規定外，仍適用第1章通常訴訟
  程序之規定」；民法第244條規定「債務人所為之無償行為，
  有害及債權者，債權人得聲請法院撤銷之。債務人所為之有償
  行為，於行為時明知有損害於債權人之權利者，以受益人於受
  益時亦知其情事者為限，債權人得聲請法院撤銷之。債務人之
  行為非以財產為標的，或僅有害於以給付特定物為標的之債權
  者，不適用前二項之規定。債權人依第1項或第2項之規定聲請
  法院撤銷時，得並聲請命受益人或轉得人回復原狀。但轉得人
  於轉得時不知有撤銷原因者，不在此限」，第1151條規定「繼
  承人有數人時，在分割遺產前，各繼承人對於遺產全部為公同
  共有」，第1164條規定「繼承人得隨時請求分割遺產。但法律
  另有規定或契約另有訂定者，不在此限」。債權人依民法第24
  4條規定，提起撤銷遺產分割之訴，除法律另有規定外，應以
  包含債務人在內之全體繼承人為被告，其當事人始屬適格；又
  債權人行使撤銷權之目的，在使其債權獲得清償，故應以債權
  人因撤銷權之行使所受利益為準，原則上以債權人主張之債權
  額，計算其訴訟標的價額；但被撤銷法律行為標的之價額低於
  債權人主張之債權額時，則以該被撤銷法律行為標的之價額計
  算。
民事訴訟法第199條第2項規定「審判長應向當事人發問或曉諭
  ，令其為事實上及法律上陳述、聲明證據或為其他必要之聲明
  及陳述；其所聲明或陳述有不明瞭或不完足者，應令其敘明或
  補充之」。當事人適格之要件，固為法院應依職權調查之事項
  ，依上開條文，並有向當事人闡明之義務，惟法院不得代替一
  造當事人為訴訟上之主張及舉證，否則有違審判中立；如法院
  已曉諭當事人，限期命其依據卷內調查所得，補正當事人適格
  之要件，卻不補正，自應由該當事人承擔訴訟之不利結果，不
  容其事後以法院未盡闡明義務為由，任意指摘判決違背法令。
經查：
  ㈠原告起訴狀所列被告「郭**」個人資料不明，起訴不合程式
    。
  ㈡依本院調取之108年度彰簡字第176號卷宗所附彰化縣彰化地
    政事務所土地登記資料，郭榮林之繼承人除起訴狀所載被告
    外，尚有其他。原告依民法第244條規定，提起撤銷遺產分
    割之訴，卻未列全體繼承人為被告，當事人不適格。
  ㈢依前開土地登記資料，被告郭嘉明如按其應繼分5分之1可取
    得之遺產價額為新臺幣（下同）376,240元，高於原告之債
    權額（包含本金、利息、違約金、督促程序費用）。是本件
    訴訟標的價額核定為376,240元，依民事訴訟法第77條之13
    規定，應徵第一審裁判費4,080元，原告僅繳納1,440元，起
    訴不合程式。
  ㈣茲依上開規定，命原告陳報及補正如主文所示。逾期不補正
    ，而有民事訴訟法第249條第1項第6款規定之情形者，即以
    裁定駁回其訴；逾期不補正，而有同條第2項規定之情形者
    ，得不經言詞辯論，逕以判決駁回其訴。
中　　華　　民　　國　　111 　年　　4 　　月　　21　　日
                  彰化簡易庭  法    官  廖政勝
以上正本係照原本作成。
如不服本裁定關於訴訟標的價額核定部分，應於送達後10日內提
出抗告狀，並繳納抗告費新臺幣1,000元；其餘部分不得抗告。
中　　華　　民　　國　　111 　年　　4 　　月　　21　　日
                              書 記 官  梁高賓
附表：
應陳報事項：
  ㈠提出地政機關所核發，坐落彰化縣○○鄉○○段000○0地號土地及
    同段559建號建物之第一類登記全部謄本、異動索引（均應
    揭露登記名義人之個人資料）。
  ㈡提出戶政機關所核發，郭榮林（身分證統一編號：Z00000000
    0號）及其全體繼承人之戶籍謄本（記事欄勿省略）、繼承
    系統表（得聲請閱覽、抄錄或攝影卷宗，而知悉其內容）。
應補正事項：
  ㈠以訴狀表明適格之全體被告、請求之原因事實及應受判決事
    項之聲明，並按應受送達之他造人數，提出繕本或影本。
  ㈡補繳第一審裁判費2,640元。